【裁判字號】    99,簡上,45
【裁判日期】    991021
【裁判案由】    竊佔等
【裁判全文】
臺灣桃園地方法院刑事判決              99年度簡上字第45號
上  訴  人
即  被  告  丙○○
上列上訴人即被告因竊佔等案件，不服本院民國98年9 月30日98
年度壢簡字第1989號刑事簡易判決（聲請簡易判決處刑書案號：
98年度調偵字第258 號），提起上訴，本院管轄之第二審地方法
院合議庭判決如下：
    主  文
上訴駁回。
    事  實
一、緣乙○○原為坐落於桃園縣楊梅鎮○○○段0000-0000 號地
    號之土地（權利範圍4 分之1 ）及門牌號碼為桃園縣楊梅鎮
    ○○路124 之1 號建物（含該建物一樓靠樓梯處之停車位之
    使用權）之所有人，並享有上開建物一樓靠樓梯處之停車位
    之專有使用權，丙○○乃坐落於桃園縣楊梅鎮○○○段0000
    -0000 號地號之土地（權利範圍4 分之1 ）及門牌號碼為桃
    園縣楊梅鎮○○路124 之1 號建物之所有人，其2 人於民國
    96年間約定由丙○○無償使用上開乙○○享有專有使用權之
    停車位並約定丙○○應於乙○○欲出售房地時返還之。嗣甲○○於96年12月17日，向乙○○購得上開土地（權利範圍4
    分之1 ）及建物（含該建物一樓靠樓梯處之停車位之使用權
    ），乙○○並於96年12月31日將上開房地及上開建物一樓靠
    樓梯處之停車位之電動鐵捲門遙控設備1 組點交予甲○○，
    後丙○○因不滿乙○○未予以通知即將上開房地轉賣，乃於
    97年1 月2 日更換上開停車位電動鐵捲門之遙控設備，並基
    於上開無償使用合約繼續使用上開停車位。甲○○乃於97年
    1 月14日與門牌號碼為桃園縣楊梅鎮○○路124 號之住戶李
    蕙珠（現已更名為為李芷萱，以下仍稱李蕙珠）及丙○○訂
    立「車位使用合約書」，其內容為：(一)位於桃園縣楊梅鎮○○路124 號及124 之1 號1 樓之停車位，靠樓梯處之車位（
    即124-1 號之車位）為甲○○停車使用，左側之車位（即12
    4 號之車位）為李蕙珠停車使用；(二)124-1 號之車位暫時由
    124 號無償停車使用；如有124 之1 號的住戶或租戶進住需
    要停車使用，124 號需無償歸還予以停車使用；(三)124-1 號
    進住要停車使用，如不予歸還停車使用，124 號同意以每月
    5,000 元為租金；(四)公用車位本為當作車子停車使用，兩造
    均不得當倉庫或另租、借非住本戶（124 號及第124-1 號）
    之人使用而影響兩造雙方在此居住使用公用停車位停車之權
    利（原車位使用合約誤載為權力）；(五)雙方之任何一方如無
    在此居住（124 號、124-1 號），居住者皆可使用另一方無
    在此居住者之車位，以維護當下居住者使用公用停車位停車
    之權利（原車位使用合約誤載為權力）；(六)此合約雙方在自
    由意識下達成協議。嗣甲○○與其夫丁○○欲搬入桃園縣楊
    梅鎮○○路124-1 號居住，乃於97年2 月27日當面告知李蕙
    珠及丙○○關於渠等欲入住之事，又因上開124-1 號住處過
    於狹小，甲○○乃於97年3 月4 日向羅玉林承租羅玉林所有
    ，門牌號碼為桃園縣楊梅鎮○○路124-3 號之住宅，並於97
    年3 月21日以電話通知丙○○之方式，再次告知渠等欲入住
    ，並要求丙○○返還甲○○享有專有使用權之上開停車位，
    丙○○於電話中同意將甲○○享有專有使用權之上開停車位
    返還於甲○○並將該停車位騰空，丁○○乃於97年4 月間某
    日更換上開停車位之電動鐵捲門之遙控設備，將其所有之車
    輛停放於內，並以關上電動鐵捲門之方式，排除他人之使用
    ，然丙○○於斯時乃基於意圖為自己不法之利益，將其所有
    之車輛停放於甲○○享有專有使用權之上開停車位內，排除
    甲○○使用上開停車位之權利，足生損害於甲○○，甲○○
    始於97年4 月29日填具郵局存證信函，再將渠等欲入住之事
    告知李蕙珠及丙○○，並同時以書面終止上開「車位使用合
    約書」，李蕙珠及丙○○復於97年5 月5 日收受上開存證信
    函。詎丙○○於收受上開存證信函後，明知甲○○已終止先
    前所訂立之「車位使用合約書」，且甲○○與其夫丁○○已
    入住桃園縣楊梅鎮○○路124 之1 號之住處等情，然其為使
    用上開建物一樓之全部停車位，竟基於毀損他人之物之犯意
    ，於收受上開存證信函起至同年5 月14日間之某日，利用不
    知情之鐵捲門工匠拆下甲○○所有之電動鐵捲門遙控設備，
    使甲○○之搖控器無法開啟甲○○享有專有使用權之上開停
    車位所裝置之鐵捲門，毀損甲○○所有之電動鐵捲門遙控設
    備，並安裝其所有之電動鐵捲門遙控設備，以控制該停車位
    電動鐵捲門之方式，排除甲○○使用其享有專有使用權之上
    開停車位之權利，並仍將其所有之車牌號碼為MK-8827 號自
    用小貨車停放於該處，迨至97年5 月14日凌晨4 時許，甲○○之夫丁○○發現後，始報警處理並查悉上情。
二、案經甲○○訴由桃園縣政府警察局楊梅分局報請臺灣桃園地
    方法院檢察署檢察官偵查後聲請簡易判決處刑。
    理  由
壹、程序部分：
一、按被告以外之人於審判外之言詞或書面陳述，除法律有規定
    者外，不得作為證據；又被告以外之人於審判外之陳述，雖
    不符合同法第159 條之1 至第159 條之4 之規定，但經當事
    人於審判程序同意作為證據，法院審酌該言詞陳述或書面陳
    述作成時之情況，認為適當者，亦得為證據。當事人、代理
    人或辯護人於法院調查證據時，知有第159 條第1 項不得為
    證據之情形，而未於言詞辯論終結前聲明異議者，視為有前
    項之同意，刑事訴訟法第159 條第1 項及第159 條之5 均有
    明文。經查：
  (一)證人丁○○於警詢、偵查中之證述、證人即告訴人甲○○、
    證人乙○○分別於偵查中之證述，固屬傳聞證據，惟檢察官
    、被告丙○○就前揭審判外陳述之證據能力，於本院準備程
    序及審判期日時均不爭執，且迄至言詞辯論終結前亦未再聲
    明異議。經核上開證據資料製作時之情況，查無違法不當或
    證明力明顯過低之瑕疵，亦認為以之作為證據應屬適當。
  (二)至本件認定事實所引用之卷內其餘卷證資料（包括臺灣電力
    股份有限公司桃園區營業處99年2 月25日D 桃園字第099020
    04181 號函文暨所附資料、臺灣自來水股份有限公司第二區
    管理處楊梅服務所99年3 月24日台水二處楊所業字第098000
    0768號函暨所附資料、桃園縣楊梅鎮地政事務所99年5 月13
    日楊地登字第0990001846號函暨所附資料、汽車車籍資料、
    土地建物查詢資料、車位使用合約、付款明細表、買賣契約
    書及前置房地產標的現況說明書、郵局存證信函、回執、估
    價單、房屋租賃契約書、房屋點交書、土地登記公務用謄本
    、桃園縣政府警察局楊梅分局勘驗筆錄各1 份及發票影本5
    張等文書證據及物證），並無證據證明係公務員違背法定程
    序所取得，檢察官、被告丙○○，均未於本院言詞辯論終結
    前爭執其證據能力，茲審酌該等書面陳述作成時之情況，並
    無不宜作為證據之情事，且本院認為以之作為本件論罪之證
    據，均與待證事實具有關聯性，作為本案之證據亦屬適當，
    是依上開規定，自得為證據。
二、末卷附現場照片12張、現場翻拍照片8 張等證據，係傳達照
    相當時現場情況，而透過照片傳達的情形與現場真實情形，
    在內容上的一致性，透過機械的正確性來加以保障，換言之
    ，照片並不存在人對現實情形的知覺、記憶所經常發生的表
    現錯誤，是照片之性質亦非供述證據，並無傳聞法則之適用
    ，於此亦別無證據證明上開資料有經偽造變造之情形，且經
    本案檢察官、被告丙○○同意做為證據，是前開照片均具證
    據能力。
貳、實體部分：
一、訊據上訴人即被告丙○○於本院準備程序及審理程序中，均
    矢口否認伊有竊佔及毀損之主觀犯意。就竊佔部分辯稱：(1)
    該處是公用停車位，不能因為自己隔鐵皮屋而認定是屬於自
    己停車位，又伊乃土地之共有人之一，縱伊擅自使用全部停
    車位，僅屬超越權利範圍而使用收益，僅是否構成民法不當
    得利之問題，實與竊佔罪之構成要件有間；(2)伊與告訴人簽
    訂之「車位使用合約書」已記載無人在此居住，居住者可使
    用無在此居住者的車位，伊是根據契約行使伊的權利。縱使
    伊不歸還，伊也可以改用租賃方式使用停車位。很多證據顯
    示，甲○○等並沒有在該處居住，陳述入住事實都沒有證據
    可以支持，甲○○等所提供的證據都是假的。卷內所附之自
    來水費、電費足以證明他們沒有實際入住事實。至毀損罪部
    分則辯稱：(1)該停車位乃公用之停車位，前屋主同意由伊使
    用，且前屋主於交屋前沒告知伊，就把鐵門拉起來，並把伊
    的車子拖到外面，伊沒有破壞告訴人的鐵門、遙控器，伊只
    是把伊原來的遙控器裝上去而已，伊不知道告訴人的遙控器
    被拿去那裡，伊只有接自己的線而已；(2)伊在與甲○○簽具
    「車位使用合約書」後，本來就有權利使用車庫，故伊把車
    庫遙控器換成伊可以使用的遙控器，伊是合法行使權利云云
    ，為其上訴理由。惟查：
  (一)按公寓大廈管理條例第9 條第1 、2 項規定：「各區分所有
    權人按其共有之應有部分比例，對建築物之共用部分及其基
    地有使用收益之權。但另有約定者從其約定」、「住戶對共
    用部分之使用應依其設置目的及通常使用方法為之。但另有
    約定者從其約定」。依據前揭法律規定，區分所有權人對於
    共有部分，應按其共有之應有部分比例，而有使用收益之權
    ，至於區分所有權人，對於共有部分，要約定如何使用、收
    益，係屬於住戶之自主權限。是共有部分依法若經區分所有
    權人共同約定其使用方式，即有由特定區分所有權人取得共
    有部分「使用權」之可能。又共有物分管之約定，不以訂立
    書面為要件，倘共有人間實際上劃定使用範圍，對各自占有
    管領之部分，互相容忍，對於他共有人使用、收益，各自占
    有之土地，未予干涉，已歷有年所，固非不得認有默示分管
    契約之存在。查：告訴人甲○○於96年12月17日，向乙○○
    購得坐落於桃園縣楊梅鎮○○○段0000-0000 號地號之土地
    （權利範圍4 分之1 ）及門牌號碼為桃園縣楊梅鎮○○路12
    4 之1 號建物（含該建物一樓靠樓梯處之停車位之使用權）
    ，且本件被告丙○○與告訴人甲○○均為桃園縣楊梅鎮○○○段0000-0000 號地號土地之共有人，此有桃園縣楊梅鎮地
    政事務所99年5 月13日楊地登字第0990001846號函暨所附資
    料、土地建物查詢資料、付款明細表、買賣契約書及前置房
    地產標的現況說明書等件在卷可參，是被告丙○○及告訴人
    甲○○確為桃園縣楊梅鎮○○○段0000-0000 號地號土地之
    共有人無訛，於此合先敘明。而依據證人乙○○之證述可知
    ，桃園縣楊梅鎮○○○段0000-0000 號地號土地上之共有人
    業已達成門牌號碼桃園縣楊梅市○○路124 之1 號之住戶使
    用該建物一樓靠近樓梯之停車位，而門牌號碼桃園縣楊梅市
    ○○路124 號之住戶使用鄰近車位之共識，亦即上開土地之
    共有人對於如何使用共有部分，業已達成默示之分管合意。
    佐以被告丙○○於本院審理時自承其與乙○○於96年初約定
    ：被告除可使用自己之停車位外，亦可使用乙○○之停車位
    後，便安裝新的停車位鐵捲門及更換新遙控主機，並將車輛
    均停放於樓下停車位，此有被告所提出之刑事上訴理由書1
    份在卷可參（參見本院卷第8 頁反面），輔以被告丙○○自
    告訴人甲○○購買門牌號碼桃園縣楊梅市○○路124 之1 號
    之建物後，曾與告訴人甲○○就如何使用上開建物一樓之停
    車位簽訂「車位使用合約書」，且觀之卷附之「車位使用合
    約書」第二點約定：「124-1 號之車位暫時由124 號無償停
    車使用... 」等情，亦足徵上開建物之住戶就如何使用共有
    部用，業已達成默示之分管合意，而被告丙○○主觀上亦有
    受此默示分管契約拘束之意，否則何須與告訴人甲○○正式
    簽具使用契約以取得停車位使用之權利？據上，告訴人甲○○就上開建物一樓靠近樓梯處之停車位享有專有使用權，且
    此情亦為被告丙○○主觀上所知悉乙節，應堪認定，被告丙○○辯稱上開停車位乃公有停車位云云，顯屬卸責之詞。又
    因上開建物之住戶就如何使用位於上開土地之停車位乙事，
    業已達成默示之分管合意，是於此情況下，各共有人自應依
    上開默示之分管合意使用共有土地，準此，故被告丙○○辯
    稱其乃土地之共有人之一，縱其擅自使用全部停車位，僅屬
    超越權利範圍而使用收益，乃是否構成民法不當得利之問題
    ，而與竊佔罪之構成要件有間，容有誤會。綜上，本件告訴
    人甲○○就上開建物一樓靠樓梯處之停車位享有專有使用權
    ，且被告丙○○主觀上對於此情亦有所認識無訛。
  (二)按刑法第320 條第2 項之竊佔罪，既係以意圖為自己或第三
    人不法之利益，而竊佔他人之不動產為其構成要件，則已完
    成竊佔之行為時，犯罪即屬成立。蓋竊佔行為應以己力支配
    他人不動產時而完成，與一般動產竊盜罪係將他人支配下之
    動產，移置於自己支配下而完成者，固無二致也（最高法院
    25年上字7374號判例意旨參照）。查本件被告丙○○雖於97
    年1 月14日與告訴人甲○○訂有「車位使用合約書」，並自
    斯時起使用上開建物一樓靠近樓梯處之停車位，此情業據證
    人即告訴人甲○○、證人丁○○迭於偵查及本院審理時結證
    明確，核與被告丙○○所述情節相符，復有「車位使用合約
    書」1 紙在卷足佐，是被告丙○○確實因與告訴人甲○○訂
    立上開「車位使用合約書」，而將其所有之車輛停放於告訴
    人甲○○享有專有使用權之停車位無訛，然告訴人甲○○於
    97年2 月27日已當面告知李蕙珠及丙○○關於其與其夫丁○○欲入住桃園縣楊梅鎮○○路124-1 號之事，且因上開124-
    1 號住處過於狹小，甲○○乃於97年3 月4 日向羅玉林承租
    羅玉林所有，門牌號碼為桃園縣楊梅鎮○○路124-3 號之住
    宅，並於97年3 月21日以電話通知丙○○之方式，再次告知
    渠等欲入住，並要求丙○○返還甲○○享有專有使用權之上
    開停車位，而丙○○於電話中同意將甲○○享有專有使用權
    之上開停車位返還於甲○○並將該停車位騰空，丁○○乃於
    97年4 月間某日更換上開停車位之電動鐵捲門之遙控設備，
    將其所有之車輛停放於內，並以關上電動鐵捲門之方式，排
    除他人之使用，然丙○○於斯時乃基於意圖為自己不法之利
    益，將其所有之車輛停放於甲○○享有專有使用權之上開停
    車位內，排除甲○○使用上開停車位之權利，足生損害於甲○○，甲○○始於97年4 月29日填具郵局存證信函，再將上
    情告以李蕙珠及丙○○，並同時以書面終止上開「車位使用
    合約書」，李蕙珠及丙○○復於97年5 月5 日收受上開存證
    信函，此情除據告訴人甲○○於本院審理時指述明確外，核
    與證人丁○○於本院審理時結證之證述情節相符，並有房屋
    租賃契約書、郵局存證信函及回執各1 份在卷可查。是於96
    年4 月間某日，告訴人甲○○已因更換上開停車位之電動鐵
    捲門之遙控設備，將其所有之車輛停放於內，並以關上電動
    鐵捲門之方式，建立自己對於上開停車位之管領支配力，並
    以此排除被告丙○○原先基於契約關係而來之管領支配力。
    另關於「車位使用合約書」之解釋，需綜合所有客觀情事予
    以具體判斷，又因被告丙○○與告訴人甲○○均非法律之專
    業人士，是於解釋告訴人甲○○等人是否業已符合契約所載
    之「進住」時，自不得拘泥於文字，而應探求當事人訂立契
    約之真意，並綜合所有客觀情事具體認定，查被告丙○○與
    告訴人甲○○訂立上開『車位使用合約書』之目的乃在於告
    訴人甲○○等人尚未使用上開停車位前暫由被告丙○○無償
    使用，是於告訴人甲○○表示欲入住而終止「車位使用合約
    書」，要求返還上開停車位，並以更換上開停車位之電動鐵
    捲門之遙控設備，將其所有之車輛停放於內，關上電動鐵捲
    門之方式，明確表達自己已欲使用上開停車位時，被告丙○○主觀上即可知悉上開「車位使用合約書」已因而終止。是
    被告丙○○於告訴人甲○○已收回上開停車位並以更換上開
    停車位之電動鐵卷門遙控設備，將其所有之車輛停放於內，
    關上電動鐵捲門之方式建立自己之管領支配力後，仍基於使
    用上開停車位之不法利益，將其所有之車輛停放於上開停車
    位，破壞告訴人甲○○對於上開停車位之管領支配力，故其
    主觀上難認無不法利益之意圖，且客觀上顯係「趁他人不知
    之際而佔用」，核其所為自與竊佔罪之構成要件相符，自應
    以竊佔罪相繩。本件事證已經明確，被告上開竊佔犯行堪以
    認定。
  (三)訊據被告丙○○於本院審理時自承：伊在與甲○○簽訂「車
    位使用合約書」後，本來就有權利使用車庫，故伊把車庫遙
    控器換成伊可以使用的遙控器，伊是接自己的線等語（參見
    本院第46頁反面、第88頁）。又被告丙○○主觀上知悉告訴
    人甲○○享有上開建物一樓靠近樓梯處之停車位之專有使用
    權，且該停車位之電動鐵捲門遙控設備，已因告訴人甲○○
    欲終止渠等所訂立之車位使用合約，而經告訴人甲○○之夫
    丁○○於97年4 月間更換停車位之電動鐵捲門之遙控設備，
    惟仍將告訴人甲○○所有之電動鐵捲門遙控設備拆換為其所
    有之電動鐵捲門遙控設備等情，業據證人丁○○於警詢、偵
    查中及本院審理時結證明確，核與證人甲○○於偵查中之指
    述情節大致相符，並有郵局存證信函、回執各1 份及鐵捲門
    遙控設備遭搬遷之照片2 張在卷可稽，是被告丙○○將告訴
    人甲○○所有之電動鐵捲門遙控設備卸下，改裝自己所有之
    電動鐵捲門遙控設備乙情，堪以認定。又停車位鐵捲門遙控
    設備係屬需使用電源之電器設備，衡情被告丙○○欲改裝自
    己之鐵捲門遙控設備，排除告訴人甲○○之使用，實需將告
    訴人甲○○所有之電動鐵捲門遙控設備整個拆除，並將電動
    鐵捲門遙控設備上之電源線拉到其所有之電動鐵捲門遙控設
    備處。又被告丙○○乃一具有生活經驗及相當常識之成年人
    ，其主觀上理應知悉拆除電動鐵捲門之遙控設備，將使他人
    所有之電動鐵捲門喪失其功用，且告訴人甲○○所有之電動
    鐵捲門遙控設備確因遭被告丙○○拆卸而無法操作，故應認
    告訴人甲○○所有之電動鐵捲門之功能業已因被告丙○○之
    拆卸行為而不堪使用。本件事證已經明確，被告丙○○毀損
    犯行堪以認定。
二、核被告所為係犯刑法第320 條第2 項之竊佔罪及同法第354
    條之毀損罪。按刑法第320 條第2 項之竊佔罪，為即成犯，
    於其竊佔行為完成時犯罪即已成立，以後之繼續竊佔乃狀態
    之繼續，而非行為之繼續（最高法院66年臺上字第3118號判
    例意旨可資參照）。是本件被告丙○○於97年4 月間某日竊
    佔上開停車位行為完成後，其於同年4 月間某日起至同年5
    月14日被發覺時所為之行為，乃竊佔犯罪狀態之繼續，非竊
    佔行為之繼續，附此敘明。又被告所犯上開2 罪間，犯意個
    別，行為互殊，應予分論併罰。被告毀損上開停車位鐵捲門
    之遙控器設備，係利用不知情之工匠為之，應論以間接正犯
    。原審以被告上開犯行罪證明確，並審酌被告之犯罪動機目
    的、手段、對告訴人所生之損害及犯後否認犯行之犯後態度
    等一切情狀，適用刑法第354 條、第320 條第2 項、第41條
    第1 項前段、第51條第6 款，刑法施行法第1 條之1 第1 項
    、第2 項前段，判處被告拘役30日、50日，應執行拘役70日
    ，並諭知易科罰金之折算標準，其認事用法，均無違誤，量
    刑亦屬妥適。被告以原審判決不當為由，執上開情詞提起上
    訴，為無理由，詳如前述，自應將其上訴駁回。
據上論斷，應依刑事訴訟法第455 條之1 第3 項、第368 條，判
決如主文。
本案經檢察官吳靜怡到庭執行職務。
中    華    民    國    99    年    10    月    21    日
                刑事第五庭  審判長法  官  潘政宏
                                  法  官  劉淑玲
                                  法  官  石蕙慈
以上正本證明與原本無異。
不得上訴。
                                  書記官  羅婉榕
中    華    民    國    99    年    10    月    22    日
附錄本案論罪科刑法條
中華民國刑法第320 條
（普通竊盜罪、竊佔罪）
意圖為自己或第三人不法之所有，而竊取他人之動產者，為竊盜
罪，處5 年以下有期徒刑、拘役或5 百元以下罰金。
意圖為自己或第三人不法之利益，而竊佔他人之不動產者，依前
項之規定處斷。
前二項之未遂犯罰之。
中華民國刑法第354 條
（毀損器物罪）
毀棄、損壞前二條以外之他人之物或致令不堪用，足以生損害於
公眾或他人者，處2 年以下有期徒刑、拘役或5 百元以下罰金。

司法院資訊處製作；財團法人民間司法改革基金會備份。
